臺灣高等法院臺南分院民事裁定　　　　　 94年度抗字第428號
抗告人　甲○○
　　　　丙○○
　　　　乙○○○
　　　　丁○○
上列抗告人因與台灣中小企業銀行股份有限公司間聲明異議事件
，對於中華民國94年7月6日台灣台南地方法院93年度執字第3168
9號裁定提起抗告，本院裁定如下：
    主  文
抗告駁回。
抗告程序費用由抗告人負擔。
    理  由
一、按「不動產所有人，設定抵押權後，於同一不動產上，得設
　　定地上權及其他權利，但其抵押權不因此而受影響。」，民
　  法第八百六十六條定有明文。又「債務人於抵押權設定後，
    倘於抵押物上與第三人設定地上權或其他使用收益之權利（
　　例如租賃權），在抵押權人聲請拍賣抵押物時，發生無人應
　  買或出價不足清償抵押債權之情形，執行法院自得除去該項
    權利而為拍賣，此乃因抵押權為物權，經登記而生公示之效
    力，在登記後就抵押物取得地上權或其他使用收益之權利者
　　，自不得使登記在先之抵押權受其影響。」，此有司法院院
　  字第一四四六號、大法官會議釋字第三０四號解釋意旨可資
    參照。
二、本件聲明異議及抗告意旨略以：系爭抗告人甲○○曾向抗告
    人丙○○、乙○○○分別借款新台幣（下同）一百萬元、向
    抗告人丁○○借款二百萬元，因此在88年4月9日，將門牌號
    碼台南縣麻豆鎮○○里○○鄰○○路59之1號2樓出租與抗告人
    丙○○；將門牌台南縣麻豆鎮○○里○○鄰○○路59號2樓於
    88年4月1日出租與抗告人乙○○○；於88年3月19日將門牌
    台南縣麻豆鎮○○里○○鄰○○路59號1樓及59之1號1樓建物
    出租與抗告人丁○○，此有公證租賃契約可稽。原執行法院
    查封時，系爭房屋確係由上開承租人居住使用，應有民法第
    四百二十五條規定之適用，原裁定竟排除上開租賃關係，顯
    屬違背法令，抗告人為此向原執行法院聲明異議，竟遭該院
    裁定駁回，洵有未洽，為此提起抗告，請求廢棄原裁定云云
    。
三、經查：本件執行債權人即相對人台灣中小企業銀行股份有限
　　公司以台灣台南地方法院88年度促字第9780號、88年度促字
　  第9779號、92年度促字第45997號、92年度促字第45998號支
    付命令暨其確定證明書為執行名義，請求原執行法院執行拍
    賣抗告人即債務人甲○○與其他債務人李宗禮、李宗仁分別
    共有之坐落：台南縣麻豆鎮○○段15-1地號土地，暨其上
    抗告人即債務人甲○○所有之42建號建物（門牌號碼為：台
    南縣麻豆鎮○○里○○鄰○○路59之1號，即原審拍賣公告附
    表所示之甲標）、台南縣麻豆鎮○○段15-2地號土地，暨
    其上抗告人即債務人甲○○所有之329建號建物（門牌號碼
    為：台南縣麻豆鎮○○里○○鄰○○路59號，同上開附表所示
    之乙標）等不動產，經原審法院以93年度執字第31689號案
    調取88年度執全字第88號假扣押卷受理執行在案。按上開房
    地係分於：民國（下同）83年3月18日，經債務人甲○○
    、李宗禮、李宗仁分別設定一千八百萬元之第一順位本金最
    高限額抵押權予相對人並借款；86年9月18日，經上開債
    務人設定二千萬元之第二順位最高限額抵押權予第三人陳李
    瓊梅在案。又上開建物分別經抗告人即債務人甲○○出租予
    ：抗告人丁○○，租期自88年3月19日起至98年2月28日止
    ，承租範圍為上開59號及59-1號建物之一樓；抗告人乙○
    ○○，租期自88年4月1日起至98年3月31日止，承租範圍為
    上開59號建物2樓；抗告人丙○○，租期自88年4月9日起
    至108年4月8日止，承租範圍為上開59-1號建物2樓；上開租
    賃契約並分別於88年3月19日、88年4月9日經台灣台南地方
    法院公證處公證各情，有抗告人提出之租賃契約書及公證書
    各三份在卷，並經原審法院93年10月18日現場履勘屬實，有
    查封筆錄記載足按。而原審法院於94年3月23日就上開房地
    進行第一次拍賣，其中上開甲標所示之土地建物合併拍賣最
    低拍賣價額為九百八十九萬元，乙標之土地建物合併拍賣最
    低拍賣價額則為八百七十二萬元（相對人聲請執行抗告人甲
    ○○及債務人李宗禮、李宗仁連帶債務為本金一千一百七
    十七萬五千元、一百八十四萬八千八百八十八元，並均應
    加計利息、違約金及執行費用等），因無人應買而宣告流標
    ，需再進行第二次減價拍賣（約酌減百分之二十），此有拍
    賣公告及拍賣筆錄各一份在卷可憑，足認系爭建物租賃權之
    存在，顯已影響抵押權之實行，原審法院因依相對人之聲請
    ，依前揭司法院解釋意旨，以執行命令除去抗告人對系爭建
　　物之租賃權，並以裁定駁回抗告人之異議，於法洵無違誤。
四、抗告意旨雖稱：上開建物業經抗告人丁○○、乙○○○、丙
    ○○分別承租，依民法第四百二十五條，其租約對受讓人應
    繼續存在，相對人不得請求除去租賃關係云云。惟查：依抗
    告人於原審法院提出之三份租賃契約書以觀，抗告人丁○○
    之租賃期間自88年3月19日起至98年2月28日止；與抗告人乙
    ○○○之租賃期間自88年4月1日起至98年3月31日止；與抗
    告人丙○○之租賃期間則係自88年4月9日起至108年4月8日
    止，足徵上開租賃契約均成立於相對人抵押權設定之後（第
    一順位抵押權設定時間為83年3月18日，第二順位抵押權設
    定時間為86年9月18日），依首揭說明，上開租賃關係之存
    在，顯已影響抵押權之實行。而相對人係依法行使抵押權，
    應無民法第四百二十五條買賣不破租賃原則之適用。至於抗
    告人抗辯「現房地產業景氣已恢復、應有人應買」云云，亦
    與相對人聲請實行抵押權或排除租賃關係無關，所辯均不足
    採信。
五、綜上所述，抗告人甲○○將系爭建物出租，既在相對人抵押
    權設定之後，顯然影響登記在先系爭抵押權之實行。從而，
    原審法院依相對人之聲請，除去抗告人丁○○、乙○○○、
    丙○○就上開抵押建物之租賃權，於法洵無違誤，抗告人猶
    執陳詞，指摘原裁定為不當，求為廢棄，非有理由，應予駁
    回。
據上論結，本件抗告為無理由，爰依強制執行法第三十條之一，
民事訴訟法第四百九十五條之一第一項、第四百四十九條第一項
、第九十五條、第七十八條、第八十五條第一項前段，裁定如主
文。
中　　華　　民　　國　　94　　年　　 9　　月　  20　　日
                  民事第三庭　　審判長法　官  陳光秀
　　　　　　　　　　　      　　　　　法　官  楊省三
　　　　　　　　　　　      　　　　　法　官  曾平杉
上為正本係照原本作成。
如不服本裁定，僅得於收受本裁定正本送達後10日內以適用法規
顯有錯誤為理由，向本院提出再抗告狀（須附繕本1份及繳納再
抗告裁判費新台幣1000元），並經本院許可後始可再抗告於最高
法院。
中　　華　　民　　國　　94　　年　　 9　　月　  21　　日
                                      書記官　葉秀珍
【附記】                                          Ｊ
民事訴訟法第495條之1第2項準用同法第466條之1第1、2項規定
：
I對於第二審判決上訴，上訴人應委任律師為訴訟代理人。但上
　訴人或其法定代理人具有律師資格者，不在此限。
II上訴人之配偶、三親等內之血親、二親等內之姻親，或上訴人
　為法人、中央或地方機關時，其所屬專任人員具有律師資格並
  經法院認為適當者，亦得為第三審訴訟代理人。
